【裁判字號】    90,台上,6986
【裁判日期】    901115
【裁判案由】    搶奪
【裁判全文】
最高法院刑事判決                                九十年度台上字第六九八六號
    上  訴  人  甲○○
右上訴人因搶奪案件，不服台灣高等法院中華民國八十一年四月二十一日第二審判決
（八十七年度上訴字第四六七一號，起訴案號：台灣台北地方法院檢察署八十六年度
偵字第一六一八六、一七二三五、一七八○三、二七五三八號），提起上訴，本院判
決如左：
    主  文
原判決關於甲○○部分撤銷，發回台灣高等法院。
    理  由
本件原判決認定上訴人甲○○與李國輝因缺錢用，竟意圖為自己不法之所有，基於概
括之犯意，連續於原判決附表編號一、二所示時、地，共同騎乘機車自背後搶奪路人
楊鄭麵、蘇麗淑之皮包（其共犯、犯罪時間、地點、被害人及搶得之財物詳如原判決
附表編號一、二所示）等情，因而維持第一審關於論處上訴人共同連續意圖為自己不
法之所有，而搶奪他人之動產罪刑部分之判決，駁回上訴人在第二審之上訴，固非無
見。
惟查(一)、被告之自白，須非出於強暴、脅迫、利誘、詐欺或其他不正之方法，且與事
實相符者，始得採為證據。如果被告之自白，係出於不正之方法，並非自由陳述，即
其取得自白之程序，已非適法。則不問自白內容是否確實與事實相符，因其非係適法
之證據，即不得採為判決之基礎。故審理事實之法院，遇有被告對於自白提出刑求之
抗辯時，應先於其他事實而為調查。上訴人於原審一再抗辯其警訊中之自白係被警察
打，被逼供，非出於任意性（原審卷第十一頁背面、第七十四頁正面、第一五四頁背
面）。原審對此未詳予調查說明其自白是否出於自由意志，遽採為斷罪之資料，難謂
為適法。(二)、已受請求之事項未予判決者，其判決當然為違背法令，刑事訴訟法第三
百七十九條第十二款定有明文。本件檢察官起訴上訴人之犯罪事實，除原判決附表編
號一、二所記載之犯罪事實外，尚有夥同李國輝於民國八十六年五月二十三日在台北
市○○路一三七巷二十三號前搶奪徐美華之財物；於同年六月三日在台北市○○街三
十一巷三十二弄一號前搶奪溫淑貞之財物（詳如起訴書附表編號１、２）。原判決對
此部分是否成立犯罪，未予調查審認，難謂無已受請求之事項未予判決之違法。上訴
意旨指摘原判決關於上訴人部分違法，非無理由，應認有撤銷發回更審之原因。
據上論結，應依刑事訴訟法第三百九十七條、第四百零一條，判決如主文。
中      華      民      國     九十     年     十一     月     十五     日
                              最高法院刑事第四庭
                                  審判長法官  董  明  霈
                                        法官  丁  錦  清
                                        法官  林  茂  雄
                                        法官  王  居  財
                                        法官  張  祺  祥
      右正本證明與原本無異
                                              書  記  官
中      華      民      國     九十     年     十一     月    二十二    日


司法院資訊處製作；財團法人民間司法改革基金會備份。
